臺北高等行政法院判決　　　　　　　　　　　　　九十年度訴字第六七四二號
　　　　　　　　　　　　　　　.
　　原　　　告　甲○○
　　被　　　告　臺北縣政府
　　代　表　人　蘇貞昌縣長）.
　　訴訟代理人　丙○○
　　　　　　　　乙○○
右當事人間因公寓大廈管理條例事件，原告不服內政部中華民國九十年十月二十三日
台（九十）內訴字第九○○六九八九號訴願決定，提起行政訴訟。本院判決如左：
　　主  文
原告之訴駁回。
訴訟費用由原告負擔。
　　事  實
甲、事實概要：
　　緣原告為臺北縣新莊市中國海社區之住戶，其在新莊市○○街一五三巷二十二號
    六樓自家住戶架設鐵窗突出物。經中國海Ｂ、Ｃ棟社區管理委員會認已妨礙樓上
    住戶避難器具（緩降設備）之使用，於民國（下同）八十九年十二月三十日以中
    字第十三號函請被告處理，被告於九十年三月二十七日派員赴現場勘查屬實後，
    以同年四月十八日北府工使字第一四○二六七號函通知原告於文到十五日內自行
    回復原狀，若未依限回復原狀，將依公寓大廈管理條例第三十九條有關規定處以
    罰鍰。嗣被告於九十年六月二十日再派員赴現場勘查，發現該違規使用部分仍未
    改善回復原狀，乃以同年八月二日北府工使字第二七六三四七號函處原告新臺幣
    （下同）四萬元罰鍰，並命於一個月內回復原狀，未回復原狀者，由被告回復原
    狀，費用由原告負擔。原告不服，提起訴願遭駁回，遂向本院提起本件行政訴訟
    。
乙、兩造聲明：
　一、原告聲明：（原告未於言詞辯論期日到場，依其起訴狀載）
                訴願決定及原處分均撤銷。
　二、被告聲明：駁回原告之訴。
丙、兩造之爭點：
    原告有無在九十年六月二十日前依被告同年四月十八日北府工使字第一四○二六
    七號函規定回復原狀？
原告主張：（原告未於言詞辯論期日到場，依其起訴狀載主張如次：）
  原告架設之鐵窗於九十年四月十八日收到北府工使字第一四○二六七號函通知公文
  限十五日修改，我收到就馬上請人來修改好了，我不知道修改這樣合不合格，還特
  別請總幹事來看，總幹事看完之後點頭說修改這樣就可以了，後來又收到縣政府的
  罰單。原告架設之鐵窗早於九十年五月四日就已經修改過來，是總幹事當初可能報
  錯樓層，並提出管委會九十年八月十三日函一件為證。。
被告主張：
  一、按「公寓大廈周圍上下、外牆面、樓頂平臺及防空避難室，非依法令規定並經
      區分所有權人會議之決議，不得有變更構造、顏色、使用目的、設置廣告物或
      其他類似之行為。」、「有下列行為之一者，由直轄市、縣（市）主管機關處
      新臺幣四萬元以上二十萬元以下罰鍰：．．．二、住戶違反第八條第一項或第
      九條第二項關於公寓大廈變更使用之限制，經制止而無效者。」公寓大廈管理
      條例第八條第一項、第三十九條第一項第二款定有明文。
  二、卷查中國海Ｂ、Ｃ棟社區公寓大廈領有被告所屬工務局核發之八一使字第一一
      六三號使用執照，並於八十八年九月二十七日以八八北縣莊工字第五二五一三
      號函成立公寓大廈管理組織在案。系爭建物所架設之鐵窗突出物前經中國海Ｂ
      、Ｃ棟社區管理委員會以八十九年十二月三十日八九中字第一三號函請被告辦
      理，被告於九十年三月二十日派員會同管委會現場勘查，發現原告架設鐵窗突
      出物妨礙樓上住戶避難器具使用屬實，曾以九十年四月十八日九十北府工使字
      第一四○二六七號函限原告於文到后十五日內自行回復原狀，若未依限回復原
      狀，被告將依前揭條例第三十九條有關規定處以罰鍰。嗣中國海Ｂ、Ｃ棟社區
      管理委員會以九十年五月十五日（九○）中字第○○八號函報被告該違規架設
      之鐵窗仍未改善，被告遂於九十年六月二十日派員再次會同管委會現場勘查，
      發現違反規定部分仍未回復原狀，乃以九十年八月二日九十北府工使字第二七
      六三四七號函處原告四萬元罰鍰。
  三、依內政部營建署八十七年五月廿六日（八七）營署建字第五八四一五號函示：
      「為維護公共逃生避難安全，有關公寓大廈住戶私設牆外突出物（鐵窗或遮陽
      棚）妨礙樓上住戶避難器具使用乙案，應洽請消防單位通知該大樓管理負責人
      或管理委員會依『公寓大廈管理條例』第八條予以制止，經制止不從，則由管
      理負責人或管理委員會報請主管機關依同條文（第八條）第一項及第三十九條
      第一項第二款處以罰鍰，並責成該住戶應於一個月內恢復原狀；未回復原狀者
      ，由主管機關回復原狀，其費用由該住戶負擔。」，原告所架設鐵窗突出物妨
      礙樓上住戶避難器具使用已違反前述函示，被告遂以違反公寓大廈管理條例第
      八條第一項規定，依同條例第三十九條第一項第二款規定裁處原告四萬元罰鍰
      ，並無違誤，原告所辯云云，核無可採。
　　理  由
甲、程序方面：
    本件原告經合法通知，無正當理由而未於言詞辯論期日到場，核無行政訴訟法第
    二百十八條準用民事訴訟法第三百八十六條各款所列情形，爰依被告聲請由其一
    造辯論而為判決，合先敘明。
乙、實體方面：
一、按「公寓大廈周圍上下、外牆面、樓頂平臺及防空避難室，非依法令規定並經區
    分所有權人會議之決議，不得有變更構造、顏色、使用目的、設置廣告物或其他
    類似之行為。」、「有下列行為之一者，由直轄市、縣（市）主管機關處新臺幣
    四萬元以上二十萬元以下罰鍰：．．．二、住戶違反第八條第一項或第九條第二
    項關於公寓大廈變更使用之限制，經制止而無效者。」公寓大廈管理條例第八條
    第一項、第三十九條第一項第二款定有明文。
二、本件原告為在上址六樓自家住戶架設鐵窗突出物。經中國海Ｂ、Ｃ棟社區管理委
    員會認已妨礙樓上住戶避難器具（緩降設備）之使用，於民國八十九年十二月三
    十日以中字第十三號函請被告處理，被告於九十年三月二十七日派員赴現場勘查
    屬實後，以同年四月十八日北府工使字第一四○二六七號函通知原告於文到十五
    日內自行回復原狀，若未依限回復原狀，將依公寓大廈管理條例第三十九條有關
    規定處以罰鍰。嗣被告於九十年六月二十日再派員赴現場勘查，發現該違規使用
    部分仍未改善回復原狀，乃以同年八月二日處分原告四萬元罰鍰，並命於一個月
    內回復原狀，未回復原狀者，由被告回復原狀，費用由原告負擔，核無不合。
三、原告雖主張其收到被告九十年四月十八日收到北府工使字第一四○二六七號函通
    知公文，於九十年五月四日就已經修改過來，是總幹事當初可能報錯樓層，才又
    收到被告的罰單云云。惟查，被告人員於九十年三月二十七日及九十年六月二十
    日二次赴現勘查時，均會同管理委員會的總幹事並確實核對門牌，業據被告訴訟
    代理人即前往勘查之人陳述在卷，並有前後二次之照片影本及勘查記錄附於原處
    分卷可參；且原告於九十年八月八日致台北縣長之函件及同月十日之請願書內，
    均未提及在九十年五月四日業已修改之情事，且其所提出之管理委員會九十年八
    月十三日函，係在本件處分後所為，復與勘查結果不符，不足採信，原告主張為
    無可採，。從而，本件原處分並無違誤，訴願決定予以維持，亦無不合，原告徒
    執前詞，聲請撤銷，為無理由，應予駁回。
據上論結，本件原告之訴為無理由，爰依行政訴訟法第二百十八條、民事訴訟法第三
百八十五條第一項前段，行政訴訟法第九十八條第三項前段，判決如主文。
中　　華　　民　　國　　九十一　　　年　　　十一　 　月 　　二十九　　　日
                 臺 北 高 等 行 政 法 院   第 五 庭
                                審 判 長 法  官　張瓊文
                                         法  官　劉介中
                                         法  官　黃清光
右為正本係照原本作成。
如不服本判決，應於送達後二十日內，向本院提出上訴狀並表明上訴理由，如於本判
決宣示後送達前提起上訴者，應於判決送達後二十日內補提上訴理由書（須按他造人
數附繕本）。
中　　華　　民　　國　　九十一　　　年　　　十一　 　月 　　二十九　　　日
                                         書記官  楊子鋒
